臺灣臺中地方法院民事簡易判決
110年度中簡字第540號
原      告  黃韻如  
訴訟代理人  林思莆  
被      告  陳順福  

上列被告因傷害案件（本院刑事庭109年度中簡字第3103號），
經原告提起請求損害賠償之附帶民事訴訟，經本院刑事庭裁定移
送前來（109年度中簡附民字第165號），本院於民國110年11月2
4日言詞辯論終結，判決如下：
    主    文
被告應給付原告新臺幣肆萬貳仟零柒拾元，及自民國一百零九年
十一月十八日起至清償日止，按週年利率百分之五計算之利息。
原告其餘之訴駁回。
本判決第一項原告勝訴部分，得假執行。
    事實及理由
一、本件被告經合法通知，未於言詞辯論期日到場，核無民事訴
    訟法第386條各款所列情形，爰依原告之聲請，由其一造辯
    論而為判決。
二、原告主張：被告於民國109年6月21日19時40分許，在臺中市
    ○○區○○路0段000號之大墩天廈社區中庭，因細故與原告發生
    口角，被告竟基於傷害之故意，徒手與原告拉扯，致原告因
    重心不穩跌倒在地，而受有右肩挫傷（含胸部撕裂傷擦傷）
    、右肘挫傷及雙膝挫擦傷（下肢撕裂傷開放性傷口）等之傷
    害。原告因該事件受傷而就診，因此支出醫藥費1840元及藥
    品費230元（共2070元），且被告表示要對原告勒頸鎖喉後
    ，原告隨即走避，然被告仍不肯罷休，而緊追拉扯及毆打原
    告，致原告受有上開傷勢，甚且連原告之貼身內衣亦遭被告
    扯破，被告對原告施以上開暴力，對原告日常生活已造成極
    大陰影，因此受有精神上極大之損失，為此依民法第184條
    第1項前段及第195條第1項等規定，請求被告給付原告已支
    出醫療費2070元及精神慰撫金70萬元，以上合計70萬2070元
    等語。並聲明：（一）被告應給付原告70萬2070元，及自刑
    事附帶民事起訴狀繕本送達被告之翌日起至清償日止，按年
    息5％計算之利息。（二）願供擔保，請准宣告假執行。
三、被告經合法通知，未於本院最後言詞辯論期日到場；然據其
    前所提答辯狀及到庭所為陳述略以：原告雖有跌倒受傷之事
    實，然不可遽認係被告有致伊受傷之故意存在。原告當日係
    持手中之寶特瓶向被告頭部擊打，致伊自己重心不穩跌倒在
    地，受有上開皮肉擦傷，兩造當時雖有些許拉扯，然被告係
    基於正當防衛之必要，使原告失去平衡以至於跌倒，然原告
    並無任何受傷可言，雖事後驗傷，然顯有故意加工而故意嫁
    禍被告之嫌疑。被告並無故意傷害原告之情，對於原告所提
    109年6月27日胸部挫傷之就診醫療費用支出920元部分，認
    與本件無涉，不同意給付，其餘醫療費用同意給付；另精神
    慰撫金認至多僅需賠償2萬元等情，資為抗辯。並聲明：原
    告之訴駁回。
四、本院得心證之理由　　
（一）查原告主張之上開事實，業據原告提出診斷證明書、醫療
      費用收據及藥品收據為證，且有本院109年度中簡字第310
      3號及110年度簡上字第82號刑事判決在卷可參，亦經本院
      調取上開刑事案卷查閱無訛，是堪認原告主張被告於上開
      時地因出手拉扯伊右胸口之衣服處，造成伊因此重心不穩
      跌倒，而受有上開傷勢等情，洵屬真實可採，而被告仍以
      上情置辯，容無可信。
（二）按因故意或過失，不法侵害他人之權利者，負損害賠償責
      任；不法侵害他人之身體、健康、名譽、自由、信用、隱
      私、貞操，或不法侵害其他人格法益而情節重大者，被害
      人雖非財產上之損害，亦得請求賠償相當之金額，民法第
      184條第1項、第195條第1項前段分別定有明文。再損害賠
      償之債，以有損害之發生及有責任原因之事實，並二者之
      間，有相當因果關係為成立要件，最高法院48年台上字第
      481號著有判例可資參照。而精神慰撫金之多寡，應斟酌
      雙方之身分、地位、資力與加害程度，及其他各種情形核
      定相當之數額，該金額是否相當，自應依實際加害情形與
      被害人所受之痛苦及雙方之身分、地位、經濟狀況等關係
      決定之，最高法院51年度台上字第223號判例意旨可資參
      照。
（三）查被告確有於上開時、地，基於不確定之故意，徒手拉扯
      原告，造成原告之身體受有上開傷害等情，業如前述，是
      被告自屬故意以不法手段侵害原告之身體權及健康權，致
      原告受有損害而情節重大，且被告之故意行為與原告所受
      傷害間，具有相當因果關係無疑。從而，原告依據民法侵
      權行為規定，請求被告賠償伊所受財產上即醫療費用及藥
      品費共2070元之損害賠償及非財產上即精神慰撫金之損害
      賠償，洵屬正當，應予准許。查原告為專科畢業，目前於
      餐飲業工作，月收入約2萬多元，名下無不動產及車輛，1
      07年及108年度所得給付總額各為100餘元及120餘萬元；
      另被告為大專畢業，職業為地政士，名下有上百筆不動產
      及汽車3部，107年及108年度所得給付總額為100餘萬元等
      情，業據兩造陳明在卷，並經本院依職權查詢兩造之稅務
      電子匣門財產調件明細表附卷可參，則本院斟酌上情及被
      告係以不確定故意之行為態樣傷害原告仍為故意侵權行為
      ，又兩造之身分、地位、經濟狀況、學經歷、原告因本件
      侵權行為所受傷勢及因該事件所致精神上痛苦之程度等一
      切情況，認原告請求精神慰撫金以4萬元為適當，應予准
      許；至逾此範圍之請求，即有未當，當予駁回。
（四）復按給付有確定期限者，債務人自期限屆滿時起，負遲延
      責任。給付無確定期限者，債務人於債權人得請求給付時
      ，經其催告而未為給付，自受催告時起，負遲延責任。其
      經債權人起訴而送達訴狀，或依督促程式送達支付命令，
      或為其他相類之行為者，與催告有同一之效力。民法第22
      9條第1項及第2項定有明文。又遲延之債務，以支付金錢
      為標的者，債權人得請求依法定利率計算之遲延利息。但
      約定利率較高者，仍從其約定利率。應付利息之債務，其
      利率未經約定，亦無法律可據者，週年利率為5％。民法第
      233條第1項及第203條亦有明文。查原告對被告之損害賠
      償債權，核屬無確定期限之給付，既經原告起訴而送達訴
      狀，被告迄未給付，當應負遲延責任，是原告併請求被告
      給付自刑事附帶民事起訴狀繕本送達（109年11月17日合
      法送達，見附民卷第23頁）翌日即109年11月18日起至清
      償日止，按週年利率5％計算之法定遲延利息，核屬有據。
五、綜上所述，原告本於民法第184條第1項前段及第195條第1項
    侵權行為之法律關係，請求被告給付4萬2070元（醫療費用2
    070元及精神慰撫金4萬元），及自附帶起訴狀繕本送達之翌
    日即109年11月18日起至清償日止，按週年利率5%計算之法
    定遲延利息之範圍內，洵屬正當，應予准許，爰為判決如主
    文第1項所示；至原告逾上開部分之請求，即屬無據，應予
    駁回。
六、本件係依民事訴訟法第427條第1項規定適用簡易訴訟程序所
    為被告部分敗訴之判決，依同法第389條第1項第3款規定，
    應依職權就原告勝訴部分宣告假執行；原告雖聲請供擔保為
    假執行之宣告，無非促使法院職權之發動而已，本院自無須
    就其聲請為准駁之裁判，附此敘明。
七、本件事證已臻明確，兩造其餘陳述、攻擊防禦方法及舉證，
    經審酌後於判決結果無影響，爰不一一論述，附此敘明。
八、原告提起本件刑事附帶民事訴訟，而由本院刑事庭依刑事訴
    訟法第504條第1項規定，裁定移送前來，依同條第2項規定
    免繳納裁判費，且於本院審理期間，亦未滋生其他訴訟必要
    費用，茲參酌臺灣高等法院暨所屬法院95年度法律座談會意
    旨，自無庸為訴訟費用負擔之諭知，併予敘明。
中　　華　　民　　國　　110 　年　　12　　月　　1 　　日
                  臺灣臺中地方法院臺中簡易庭
                              法　官　許惠瑜
以上為正本係照原本作成。
如對本判決上訴，須於判決送達後20日內向本院提出上訴狀，同
時表明上訴理由；如已於本判決宣示後送達前提起上訴者，應於
判決送達後10日內補具上訴理由（均須按他造當事人之人數附繕
本）。
中　　華　　民　　國　　110 　年　　12　　月　　1 　　日
                              書記官  許千士